臺灣高雄地方法院刑事判決　　　　　　　93年度訴字第2508號
公　訴　人　臺灣高雄地方法院檢察署檢察官
被　　　告　丙○○　男　42歲.
指定辯護人　本院公設辯護人　陳信凱
上列被告因毒品危害防制條例案件，經檢察官提起公訴（93年度
偵緝字第1358號），本院判決如下：
    主  文
丙○○販賣第一級毒品，處有期徒刑拾年。扣案之第一級毒品海
洛因貳包（均含塑膠袋，合計淨重為零點壹捌公克，包裝重零點
肆貳公克）、殘留海洛因均沒收銷燬之；扣案紙片壹張，沒收；
犯罪所得之財物新臺幣壹仟元，沒收。
    事  實
一、丙○○明知海洛因為毒品危害防制條例所列管之第一級毒品
    ，竟基於販賣第一級毒品之犯意，於93年4 月14日11時30分
    ，在高雄市○○區○○路與重安街口之政德路119 號「麗景
    」大樓之騎樓柱子旁，以新台幣（下同）1000 元 的價格，
    將約一次施用份量之海洛因1 包販賣予甲○○，甲○○於給
    付1000元紙鈔1 張予丙○○，並收取丙○○交付之海洛因毒
    品1 包後，即騎乘機車離去，適高雄市政府警察局前鎮分局
    刑事組警員乙○○騎車經過，目睹丙○○、甲○○交易海洛
    因過程，認為有異，乃尾隨甲○○行駛至距「麗景」大樓約
    60、70公尺之高雄市○○區○○路34號前，見甲○○停車並
    將購得之海洛因滲水置入注射針筒內，以針筒注射方式施用
    第一級毒品海洛因，乃予逮捕（甲○○施用第一級毒品案件
    ，業經本院以93年度訴字第1439號判處有期徒刑八月確定，
    現正執行中），乙○○警員隨即呼叫同事支援，並將甲○○
    交予隨後趕到之支援同事一名看管，即與另一名支援同事趕
    往高雄市○○區○○路119 號欲查證丙○○身分，丙○○見
    狀遂先將其所有以紙片包裝之海洛因1 包（含塑膠袋，淨重
    0.08公克，包裝重0.19公，）丟棄在其所站立之柱子旁，並
    往後退以跑步方式跑繞至騎樓旁之變電箱處，將其販賣海洛
    因所得1000元紙鈔1 張揉成一團，連同其所有另1 包海洛因
    （含塑膠袋，淨重0.10公克、空包裝重0.23公克）、該1000
    元紙鈔1 張及塑膠吸管1 支，丟棄在變電箱旁之地上。乙○○警員與另一支援同事乃逮捕丙○○，並在上開變電箱旁之
    地上扣得海洛因1 包（含塑膠袋，淨重0.10公克、空包裝重
    0.23公克）、1000元紙鈔1 張，塑膠吸管1 支，在上開丙○○原站立位置處柱子旁扣得以紙包裝之海洛因1 包（含塑膠
    袋，淨重0.08公克，包裝重0.19公克）。
二、案經高雄市政府警察局左營分局移送臺灣高雄地方法院檢察
    署檢察官偵查起訴。
    理  由
壹、程序方面：
甲、證據能力部分：
    證人乙○○於偵查中向檢察官所為之陳述，雖為審判外之陳
    述，惟其於偵查時，查無證據證明有何不法取供之情形，其
    供述並無顯不可信之情況，依刑事訴訟法第159 條之1 第2
    項規定，有證據能力，自得作為證據。
貳、實體方面：
一、訊據被告丙○○否認有販賣第一級毒品海洛因犯行，辯稱：
    「我哥哥王世榮住在高雄市○○區○○路119 號大樓，當時
    是在該處騎樓等姪子買飲料回來，不認識甲○○，沒有賣海
    洛因給甲○○，扣案之海洛因2 包、1000元紙鈔1 張，鏟海
    洛因用塑膠吸管1 支，都不是我的。」等語。惟查：
  (一)被告丙○○在上述時、地販賣海洛因予證人甲○○之事實，
    業據證人即查獲警員乙○○於偵查、及本院審理中證稱：「
    當天我輪休，會到分局開重大刑案會議，約當天上午11時許
    我騎機車回家路上，經過政德路119 號前看到被告站在柱子
    旁狀似在等人，我看被告很面熟，想起他有因為施用毒品案
    件在前鎮區被我查獲過，就在經過被告後，折返距離被告約
    一部半自小客車距離遠旁觀察，約等5 分鐘‥甲○○騎機車
    經過，後來停車，兩人碰頭交談，甲○○與被告兩人一手交
    錢一手交毒品，之後被告站在原地，證人甲○○騎乘機車離
    開，從我旁邊經過，我認為他們已經交易完成，可能被告身
    上已經沒有海洛因，所以我就尾隨甲○○，我看著甲○○繞
    到旁邊騎樓地（重安路34號）停車，坐在機車上以注射針筒
    施打海洛因完畢，針筒還留在手臂上，我就立刻過去表明身
    份逮捕甲○○。我逮捕甲○○後，就打電話請求同事到場支
    援，支援的同事2 名到場後，請一名同事看管甲○○，並與
    另外一名同事回到政德路119 號前，看見被告仍在原處，被
    告看到我們接近後就往後走，越走越快轉頭小跑步，然後繞
    過旁邊變電箱，然後我們聽到有一聲東西掉落打到變電箱的
    聲音，就過去逮捕被告，並查看變電箱旁發現有小吸管、10
    00元紙鈔現金及海洛因一包，後來又回到被告原先站立的柱
    子旁，又發現一包以小紙片包裝的海洛因，該1000元紙鈔有
    揉過。」等語詳盡（見93偵字第7860號卷23、24頁；本院卷
    105 、106 頁），並有卷附之現場照片36張（附在警卷37至
    46頁）及在上開在變電箱旁之地上扣得之海洛因1 包、1000
    元紙鈔1 張，塑膠吸管1 支，在上開丙○○原站立位置處柱
    子旁扣得以紙包裝之海洛因1 包可證。而上開扣案之海洛因
    共2 包（均含塑膠袋，分別淨重0.10公克、空包裝重0.23
    公克；淨重0.08公克、空包裝重0.19公克，合計淨重為0.18
    公克，包裝重0.42公克），經送驗確實均含有第一級毒品海
    洛因成分，有法務部調查局93年8 月11日調科壹字第220017
    62 7號鑑定通知書（93偵字第7860號卷第5-1 頁）、調科貳
    字第09400033 990號鑑定書（本院卷70頁）在卷可證。又證
    人甲○○亦因於93年4 月14日11時30分許，在高雄市○○區
    ○○路34號前施用第一級毒品海洛因案件，經本院於93年8
    月19日以93年度訴字第1439號判處有期徒刑8 月確定，為證
    人甲○○所坦承，並有證人甲○○之全國前案記錄資料、本
    院93年度訴字第1439號刑事判決，高雄市立凱旋醫院煙毒尿
    液檢驗報告1 份在卷可證，足見證人甲○○應係向被告購買
    海洛因施用無誤。
  (二)被告雖辯稱：「是在該處騎樓等侄子買飲料回來，不認識甲○○，沒有賣海洛因給甲○○，扣案之海洛因2 包、1000元
    紙鈔1 張，鏟海洛因用塑膠吸管1 支，都不是我的，不知從
    何而來。」等語，然被告販賣海洛因予證人甲○○之情形，
    及被告於見乙○○警員與另一支援同事返回上開「麗景」大
    樓騎樓地時，竟無故退後並越走越快轉頭小跑步，繞過旁邊
    變電箱，並同時出現有東西掉落打到變電箱的聲音，嗣經警
    在變電箱旁發現海洛因1 包、1000元紙鈔1 張、及鏟海洛因
    用塑膠吸管1 支，並在上開丙○○原站立位置處柱子旁扣得
    以紙包裝之海洛因1 包，業經證人乙○○證述詳盡，被告亦
    不否認確有退後及小跑步離開之情形，佐以證人乙○○為職
    司偵查犯罪之公務員，與被告並無恩怨，衡情應無誣陷被告
    之必要，其證詞復與其他客觀事證相符，自堪採信，且被告
    若無販賣毒品海洛因，僅係在場等侄子買飲料，顯無必要在
    乙○○警員與另一支援同事警員前來時，無故退後，且丟棄
    價格昂貴並屬違禁物之海洛因2 包、及1000元紙鈔1 張等物
    ，是被告上開所辯，顯與常理有違，不足採信。
  (三)再證人甲○○雖另於本院審理中證稱：「我於93年4 月14日
    中午11時30分許有在高雄市○○區○○路34號前，因為注射
    海洛因被乙○○警員逮捕，逮捕處距高雄市○○路119 號『
    麗景』大樓、約60、70公尺。在庭被告我不認識，我在被查
    獲前曾經過『麗景』大樓看租屋廣告。我注射的海洛因及針
    筒是查獲當天上午約9 時許在美術館向綽號『世仔』（台語
    ）之人購買，我向『世仔』買過3 、4 次毒品」等語，然證
    人甲○○之上開證述，與證人乙○○證述不符，且與其前於
    偵查中供述：「沒有購買毒品，注射針筒是在騎樓下摩托車
    撿到的」等語（93偵字第7860號卷13頁），於警局中供述：
    「海洛因都是在美術館馬卡道路旁，向綽號世仔之人以每次
    500 元購得，共買2 次」等語（警卷9 頁）亦均不相符，佐
    以證人甲○○證述無法與綽號世仔之人取得聯絡，只能到美
    術館處看，若世仔在該處方可交易之模式，與一般海洛因買
    賣雙方約定地點而為交易之交易情形均不相符，證人甲○○
    證詞與常理不符，且供述反覆，實難信為真，無法為被告有
    利之證據。再被告聲請鑑定扣案之海洛因2 包塑膠袋外包裝
    、外包裝紙片，塑膠吸管一支有無被告之指紋，經本院函請
    法務部調查局、行政院內政部刑事警察局鑑定結果，因未發
    現可供比對之指紋及指紋特徵點不足，而無法比對，有法務
    部調查局調科貳字第094000 33990號鑑定書、行政院內政部
    刑事警察局94年3 月10日刑紋字第09400036572 號鑑驗書各
    1 份在卷可證（見本院卷70、84頁），然指紋鑑定本有一定
    條件限制（如是否有指紋留存，留存之指紋足夠特徵點、有
    無經污染等），是本件既因未發現可供比對之指紋及指紋特
    徵點不足，無法比對，自無法據以為有利或不利之推定，是
    被告辯稱上述物品未留有被告指紋，無法認定為被告所有之
    辯解，並無可採。
  (四)依一般社會觀念以觀，販賣行為在通常情形下均係以牟利為
    其主要誘因及目的，本案被告販賣第一級毒品海洛因之犯行
    ，為最輕本刑無期徒刑以上之罪，如於買賣之過程中無利可
    圖，其何必甘冒觸犯刑罰之高度風險幫助他人取得毒品？是
    依一般經驗法則，自堪信其取得海洛因再轉賣甲○○時，其
    買入價格必較賣出時低廉或賣出之數量、純度有所減少，係
    屬合理之認定。從而，被告確有從中賺取買賣價差以牟利之
    意圖及行為甚明。
  (五)綜上所述，足見被告上開所辯，顯係卸責之詞，均無足採。
    被告意圖營利販賣第一級毒品海洛因予甲○○之犯行，事證
    明確，堪以認定。
三、按海洛因係毒品危害防制條例第2 條第2 項第1 款所示之第
    一級毒品，被告意圖牟利販賣海洛因，核被告所為，係犯毒
    品危害防制條例第4 條第1 項之販賣第一級毒品罪。被告持
    有第一級毒品海洛因之低度行為，為其後販賣第一級毒品海
    洛因之高度行為所吸收，不另論罪。又被告並無販賣毒品前
    科，有台灣高等法院被告全國前案紀錄表可佐，而其販賣僅
    1 次，販賣數量及所得均非甚鉅，就全部犯罪情節觀之，尚
    非極為重大，在客觀上若量處最輕本刑之無期徒刑，仍嫌過
    重，情輕法重，其犯罪之情狀尚非全無可憫，爰依刑法第59
    條之規定，酌減輕其刑。審酌被告本身曾因施用毒品，經法
    院裁定送觀察、勒戒及強制戒治，竟為圖私利販賣海洛因，
    且於犯罪後卸責飾詞，否認販賣毒品之犯行，及並無販賣毒
    品前科，販賣次數僅1 次等一切情狀，量處如主文所示之刑
    ；又扣案第一級毒品海洛因2 包（均含塑膠袋，合計淨重為
    0.18公克，包裝重0.42公克，塑膠袋外包裝部分已沾染海洛
    因，因不能完全剝離，整體視為毒品），依毒品危害防制條
    例第18條第1 項前段規定沒收銷燬之，因送驗而耗損部分，
    因已滅失，爰不併予宣告沒收銷燬。至扣案之被告販賣毒品
    犯罪所得1,000 元，依毒品危害防制條例第19條第1 項規定
    宣告沒收（因已扣案，並無全部或一部不能沒收情形）。包
    裝第一級級毒品海洛因1 包之紙片1 張，為被告用以包裝海
    洛因方便攜帶販賣之用，應依毒品危害防制條例第19條第1
    項規定沒收。另查扣之塑膠吸管1 支，經檢驗結果殘留第一
    級毒品海洛因成分，有高雄醫學大學附設中和紀念醫院93年
    11月23日編號0000-000號檢驗報告1 份在卷可證（附於本院
    55頁），惟無證據證明與本案被告販賣海洛因犯行有直接關
    係，故不另為沒收之諭知。
據上論結，應依刑事訴訟法第299 條第1 項前段，毒品危害防制
條例第4 條第1 項、第18條第1 項前段、第19條第1 項，刑法第
11 條 前段、第59條，判決如主文。
本案經檢察官丁○○到庭執行職務。
中　　華　　民　　國　　94　　年　　5 　　月　　10　　日
                  刑事第十六庭  審判長法　官  施柏宏
                                      法　官  洪能超
                                      法  官  陳億芳
以上正本證明與原本無異。
如不服本判決，應於收受送達後10日內向本院提出上訴書狀。
中　　華　　民　　國　　94　　年　　5 　　月　　13　　日
　　　　　　　　　　　　　　　        書記官  林國龍
附錄本判決論罪科刑法條：
毒品危害防制條例第4條第1項
製造、運輸、販賣第一級毒品者，處死刑或無期徒刑；處無期徒
刑者，得併科新臺幣1 千萬元以下罰金。
